【裁判字號】    98,台上,6416
【裁判日期】    981029
【裁判案由】    重傷害
【裁判全文】
最高法院刑事判決            九十八年度台上字第六四一六號
上  訴  人  甲○○
            乙○○
共      同
選任辯護人  陳佳瑤律師
上列上訴人等因重傷害案件，不服台灣高等法院中華民國九十八
年八月十三日第二審更審判決（九十八年度上更(一)字第二六二號
，起訴案號：台灣台北地方法院檢察署九十三年度偵緝字第一○
四一號、第一○五三號、第一○五四號），提起上訴，本院判決
如下：
    主  文
原判決關於罪刑部分撤銷。
甲○○共同使人受重傷，未遂，處有期徒刑參年，減為有期徒刑
壹年陸月。
乙○○共同使人受重傷，未遂，累犯，處有期徒刑參年貳月，減
為有期徒刑壹年柒月。
    理  由
本件原判決認定上訴人乙○○於民國八十九年間因違反毒品危害
防制條例案件，經台灣士林地方法院判處有期徒刑四月確定，於
九十年七月十一日易科罰金執行完畢，猶不知悔改。緣上訴人甲
○○於九十二年七、八月間起，在台北市中山區○○○路○段九
七號三樓「六福帝苑酒店」擔任業績幹部，乙○○為甲○○之表
妻舅，曾在「六福帝苑酒店」任職，李天仰為「六福帝苑酒店」
股東。九十二年十月十七日上午三、四時，甲○○在「六福帝苑
酒店」內與俗稱少爺之服務生聚賭，當場被李天仰制止、檢舉並
調走。乙○○之前亦因故與李天仰發生爭執。上訴人等均對李天
仰有所不滿，二人乃謀議在「六福帝苑酒店」內重傷李天仰，而
於同日二十二時許，由甲○○先行夥同約二十名真實姓名年籍不
詳之成年男子，前往「六福帝苑酒店」，將大門反鎖並控制現場
後，甲○○即對李天仰稱：「你被我找到了，你不給我生活，我
就不給過了（台語）。」等語，旋與其中數名男子共同基於重傷
害之犯意聯絡，或徒手，或分持不明刀械、鐵棒，毆打、刺擊李
天仰頭部、背部、臀部、上肢等部位，致使李天仰傷重不支倒地
，乙○○隨後亦趕到「六福帝苑酒店」，見狀亦基於重傷害之犯
意聯絡，手持鐵器類物品毆打及用腳踹踢李天仰。李天仰因而受
有背部多處深度撕裂傷（三公分〤十．二公分）、頭皮撕裂傷（
五公分）、右手深度撕裂傷（五公分）、低血容積性休克、疑似
坐骨神經受傷等傷害，經送往財團法人基督復臨安息日會台安醫
院急救後，再轉往國防大學國防醫學院三軍總醫院進一步治療，
其中以右臀刀傷最為嚴重，造成坐骨神經斷裂，經顯微手術縫合
，其右下肢經復健後尚能緩慢行走，未達機能完全喪失效用之程
度，案經李天仰告訴等情。係以上開事實，訊諸甲○○矢口否認
犯行，辯稱：當天因乙○○前往「六福帝苑酒店」與告訴人談和
解之事，雙方一言不合，告訴人先持煙灰缸攻擊乙○○，伊欲搶
下告訴人手中之煙灰缸，反被告訴人攻擊，其他人趁機打群架。
告訴人身上傷勢並非伊所為云云。乙○○雖坦承與告訴人發生口
角，並用腳踢告訴人，然否認有重傷害之犯行，辯稱：伊係在告
訴人遭砍傷後始到場，未有致告訴人重傷之行為，亦無重傷害犯
意云云。惟查證人即告訴人於偵查中證稱：「甲○○是帶頭的，
並跟伊說：『你被我找到了，你不給我生活，我就不給過了（台
語）』講完後，就動手。之後乙○○才進來，又拿東西打我。之
後警察到場，他們就逃離現場，伊才被送醫並昏迷」等語；於第
一審證稱：「甲○○帶了二十幾個人進來酒店，甲○○就說伊不
給他生活。當天他進門後就把門反鎖，控制現場，並與他帶進來
的人一起刺傷伊……他們開門讓乙○○進來，乙○○手上也有拿
鐵器類的東西……從伊右手邊持鐵器打伊的頭五至十下，並用腳
踢伊」等語。核與證人即「六福帝苑酒店」少爺王思皓於偵查中
證稱：「當天晚上伊在顧門，甲○○帶了四、五個人進入大廳，
五分鐘後又有十多個人拿不詳物品進來，之後甲○○就跟那一群
人拿東西打李天仰，乙○○是之後進來，有拿長棒打李天仰」等
語；證人即任職「六福帝苑酒店」之呂榮祥於偵查中證稱：「甲
○○帶了三人自六樓下來……看見那三人打李天仰，之後陸續有
一堆人來。伊有上前勸架，應該有刀，何人拿的不知道，其他人
有的用拳頭，有人隨手拿旁邊東西打，乙○○也有打」等語，大
致相符。而告訴人受有上開傷害，亦有財團法人基督復臨安息日
會台安醫院及國防大學國防醫學院三軍總醫院診斷證明書四紙及
受傷情形照片十張、案發後現場照片三張在卷可稽。觀諸上訴人
等與數名男子或徒手或分持不明刀械、鐵棒，毆打、刺擊告訴人
頭部、背部、臀部、上肢等部位，致告訴人流血傷重不支倒地，
而告訴人之傷勢係穿刺傷，為遭刀械刺傷，依國防大學國防醫學
院三軍總醫院九十三年六月三日集逵字第0930011877號函載：「
（李天仰）以右臀刀傷最為嚴重，造成坐骨神經斷裂，雖經顯微
手術神經縫合，其右下肢機能仍未恢復，機能喪失，功能障礙，
至於是否終身不能恢復，仍須評估及復健」，告訴人並因而領有
輕度肢障身心障礙手冊，上訴人等顯有使告訴人受到毀敗身體機
能或不可回復之重傷害犯意，但依告訴人於第一審陳稱：「目前
伊脊椎及大腿遇天氣變化即會酸痛，雖不能跑，右腳尚能慢走」
等語，其右下肢尚未達於機能完全喪失效用之程度，而僅止於重
傷未遂。再甲○○於九十二年七、八月間起，在「六福帝苑酒店
」擔任業績幹部，乙○○為甲○○之表妻舅，曾在「六福帝苑酒
店」任職，告訴人為「六福帝苑酒店」股東，九十二年十月十七
日上午三、四時，甲○○在「六福帝苑酒店」內與俗稱少爺之服
務生聚賭，當場被告訴人制止、檢舉並調走。乙○○之前亦因故
與告訴人發生爭執。上訴人等對告訴人有所不滿等情，業據告訴
人指訴綦詳，且上訴人等亦坦承告訴人曾毆傷乙○○，告訴人一
直未和解等情，益見告訴人指訴上訴人等於案發前均對其有所不
滿應屬非虛，再由甲○○先將現場反鎖，於乙○○稍後抵達即開
門讓其進入毆打告訴人，上訴人等應係相約到場欲找告訴人理論
，其等早有共同重傷害告訴人之犯意聯絡，乙○○雖未參與之前
甲○○等人傷害告訴人之行為，亦應對全部犯行，負共同正犯之
責。上訴人等辯稱並無重傷故意及重傷告訴人之行為，均不足採
，其等有重傷未遂之犯行堪以認定；為其所憑之證據及認定之理
由。因認上訴人等所為係犯刑法第二百七十八條第三項、第一項
之重傷害未遂罪，並依未遂犯減輕其刑，上訴人等與參與毆打之
不詳姓名成年男子間有犯意聯絡、行為分擔，均為共同正犯。又
上訴人等行為後刑法已有修正，其中第二十八條對共同正犯之範
圍已有限縮，排除陰謀犯、預備犯之共同正犯，屬犯罪後法律有
變更，而比較結果並無有利或不利之情形，應依刑法第二條第一
項前段之規定，適用行為時之法律。另乙○○於八十九年間因違
反毒品危害防制條例案件，經台灣士林地方法院判處有期徒刑四
月確定，於九十年七月十一日易科罰金執行完畢，其於五年內再
犯本罪，為累犯，依法加重其刑。因而撤銷第一審關於甲○○及
乙○○重傷部分（另違反槍砲彈藥刀械管制條例案件，業經判刑
確定）之科刑判決，適用刑法第二條第一項、（修正前）刑法第
二十八條、刑法第四十七條、第二百七十八條第一項、第三項、
第二十六條前段，並審酌上訴人等夥同多名男子或徒手，或持兇
器毆打、刺傷告訴人，對告訴人造成心理上之恐懼及身體上之傷
害程度非輕，告訴人右下肢至今未能完全恢復正常機能，上訴人
等迄未與告訴人達成民事和解及其等犯罪之動機、智識程度、犯
後態度等一切犯罪情狀，量處甲○○有期徒刑三年，乙○○有期
徒刑三年二月。核原判決認事、用法及量刑，除後敘部分外，並
無違誤。上訴人等上訴意旨略以：原判決於事實未認定乙○○與
甲○○、不詳姓名男子間於何時、何地形成重傷告訴人之犯意聯
絡，竟於理由說明乙○○對全部犯行應負共同正犯之責，有理由
矛盾之違法。另原判決採告訴人提出之現場照片為證據，而未說
明該些照片有證據能力之理由，有理由不備之違法等語。但查，
原判決於事實欄已認定乙○○與甲○○早謀議要重傷害告訴人，
乙○○並於案發當日稍後抵達現場參與毆打告訴人等情，於理由
內亦說明上訴人等於案發前即有重傷告訴人之犯意聯絡，乙○○
亦於稍後抵達現場參與毆打告訴人，其事實之認定與理由說明並
無矛盾。另原判決已說明案發現場照片有證據能力之理由，經核
於法並無不合，亦無理由不備之違法。上開上訴意旨所指，雖難
認有理由，然上訴人等另上訴意旨以：其等所犯係刑法第二百七
十八條第三項、第一項之重傷害未遂罪，依中華民國九十六年罪
犯減刑條例第三條第一項第十五款之規定，雖經宣告逾有期徒刑
一年六月之刑，仍得減刑，原判決未予減刑，有適用法則不當之
違法，經核為有理由。惟原判決此項違誤，並不影響於事實之確
定，本院仍得據以為判決，爰將原判決關於罪刑之部分撤銷，仍
處上訴人等同於原判決之刑，另依法予以減刑如主文第二項、第
三項所示。
據上論結，應依刑事訴訟法第三百九十八條第一款，刑法第二條
第一項前段、（修正前）刑法第二十八條、刑法第四十七條、第
二百七十八條第一項、第三項、第二十六條前段，中華民國九十
六年罪犯減刑條例第二條第一項第三款、第七條判決如主文。
中    華    民    國  九十八  年    十    月  二十九  日
                      最高法院刑事第七庭
                          審判長法官  林  永  茂
                                法官  吳  昆  仁
                                法官  蘇  振  堂
                                法官  蕭  仰  歸
                                法官  林  立  華
      本件正本證明與原本無異
                                      書  記  官
中    華    民    國  九十八  年   十一   月    六    日
                                                      K
附錄：本案論罪科刑法條
中華民國刑法第二百七十八條第一項、第三項
使人受重傷者，處五年以上十二年以下有期徒刑。
第一項之未遂犯罰之。


司法院資訊處製作；財團法人民間司法改革基金會備份。
